【裁判字號】    97,消債更,1462
【裁判日期】    971231
【裁判案由】    更生事件
【裁判全文】
臺灣臺南地方法院民事裁定          97年度消債更字第1462號
債  務  人  甲○○
代  理  人  徐豐益律師
上列當事人因消費者債務清理事件聲請更生，本院裁定如下：
    主    文
聲請駁回。
聲請費用由債務人負擔。
    理    由
一、按債務人不能清償債務或有不能清償之虞者，得依本條例所
    定更生或清算程序，清理其債務，消費者債務清理條例第3
    條定有明文。又聲請更生或清算不合程式或不備其他要件者
    ，法院應以裁定駁回之，但其情形可以補正者，法院應定期
    間先命補正，復為同條例第8條所明定。
二、本件聲請意旨略以：債務人有不能清償債務之情事，前已提
    出債權人清冊，以書面向最大債權金融機構華南商業銀行（
    下稱華南銀行）請求共同協商債務清償方案，惟華南銀行提
    出方案1.前7 年平均每月還款約5,000 元，第7 年後再談後
    續方案。方案2.年利率0%，每月償還6,000 元。然債務人每
    月入不敷出，為表示最大誠意，願意每月週轉3,000 元償還
    銀行債務，因此協商不成立，其無擔保或無優先權之債務總
    額未逾新1,200 萬元，復未經法院裁定開始清算程序或宣告
    破產，為此，依消費者債務清理條例提出本件更生之聲請等
    語。
三、衡諸債之關係，係以當事人間之信賴關係為基礎，為社會經
    濟組織之重要支柱，故當事人於以法律行為追求自己之利益
    之際，亦應顧及對方之利益，並考量債權債務在社會上之作
    用，本於誠實及信用之原則，行使債權及履行債務。是對於
    已陷入經濟上困境之消費者，若任其於惡性循環之債務窘境
    中生存，將衍生嚴重之社會問題，難以維持安定之社會經濟
    秩序，故為兼顧債權人、債務人雙方之利益，對陷於經濟上
    困境之消費者，乃允其於消費者債務清理條例施行後，得選
    擇以重建型之更生程序或清算型之清算程序清理其債務，藉
    以妥適調整債務人與債權人及其他利害關係人間之權利義務
    關係，保障債權人獲得公平受償，並謀求消費者經濟生活之
    重建復甦機會。惟若債務人履行債務並無困難，僅係為圖謀
    減免債務，而不為債務之履行，自有違債權契約為誠信契約
    之本旨。
四、經查：
    (一)本件前置協商程序中，債務人自陳華南銀行提出之還款方
      案為方案1.前7 年平均每月還款約5,000 元，第7 年後再
      談後續方案。方案2.年利率0%，每月償還6,000 元。然債
      務人無力負擔，因此協商不成立，業據債務人提出前置協
      商不成立通知書在卷可稽。
    (二)為有效反應債務人償債能力，應以債務人整年度收入為據
      。經查：債務人民國96薪資所得共計716,791 元，有債務
      人提出96年綜合所得稅各類所得清單在卷可稽，可知債務
      人平均每月收入以59,732元（716,791 ÷12＝59,732）為
      適當。
    (三)債務人主張每月支出醫療費用1,048 元、育嬰費5,355 元
      、教育費4,147 元、探親費3,358 元、勞保225 元、牌照
      及燃料稅993 元、行車執照費104 元、汽車維修費5,275
      元、房屋稅556 元、稅賦163 元。惟查：臺灣省97年每月
      每人最低生活費係9,829 元（包含食衣住行費用），有內
      政部歷年最低生活費一覽表1 份在卷可稽，債務人於履行
      債務期間本應節約省用，過較不寬裕之經濟生活，並誠實
      勤勉地履行債務，以符合公平正義及誠信原則，因此本院
      認債務人及其配偶每月基本生活費用共計以19,658元為已
      足。
    (四)債務人主張每月有房貸支出27,520元。然查：房貸名目上
      雖為債務，然實質而言債務人藉由每期繳交貸款，逐期累
      積個人資產，而債務人於經濟困頓之際，應選擇適度對其
      資產加以處分以減輕債務而非反倒有累積資產行為，則相
      對於其他各債權人而言亦有不公平之處，亦徒增債務人負
      擔且本件房貸借款名義人亦非債務人。又人民安居並不以
      居住於自有住宅為必要，租屋居住亦為目前社會眾多經濟
      狀況無力負擔購屋支出之人的安居方式，且因租屋支出並
      得為所得稅之扣減額，故租屋居住毋寧是自認經濟負擔沉
      重之人減輕負擔的另一種生活方式。因此，債務人若將該
      房地變賣清償債務後，其雖增加租屋支出（租屋支出應計
      入每月個人基本生活費中），但同時減少貸款支出。因此
      本院不予採認債務人房貸支出為生活上之必要支出。
    (四)債務人主張須扶養其子女陳慈菁、陳妤柔、陳柏沅。經查
      ：96年度綜合所得稅受扶養人每人免稅額77,000元計算每
      人每月基本生活所需約6,500 元為適當。準此，本院認債
      務人為其子女陳慈菁、陳妤柔、陳柏沅支出每月基本生活
      費用共計19,500 元計算為已足。
    (五)綜上，債務人平均每月收入約59,732元，債務人每月收入
      扣除債務人及配偶每月生活費及子女扶養費共計39,158元
      後，剩餘20,258元，並非不足以履行與華南銀行提出之協
      商還款金額每月6,000 元。綜上，債務人應有能力與各債
      權人達成分期償還之協議，債務人捨此不為，並主張其不
      能清償債務云云，自不足採。
五、綜上所述，債務人既非不能清償債務或有不能清償之虞，其
    更生之聲請即不符消費者債務清理條例第3條所定要件，且
    上開欠缺又屬無從補正，依上開說明，自應駁回其更生之聲
    請，爰裁定如主文。
中    華    民    國    97    年    12     月   31    日
              民事第三庭    法      官  黃莉莉
上為正本係照原本作成。
如不服本裁定，應於裁定送達後10日內，以書狀向本院提出抗告
，並繳納抗告費新臺幣1,000元。
中    華    民    國    97    年    12    月    31    日
                            書  記  官  陳著振


司法院資訊處製作；財團法人民間司法改革基金會備份。
